臺灣花蓮地方法院民事裁定
110年度監宣字第212號
聲  請  人  徐岫晴  

代  理  人  許正次律師
            鄭道樞律師
相  對  人  徐士恬  

關  係  人  花蓮縣政府

法定代理人  徐榛蔚  
上列當事人間改定監護人事件，本院裁定如下：
    主  文
改定聲請人為相對人徐士恬（男，民國○○年○○月○日生，身分證
統一編號：Z000000000號）之監護人。
指定關係人花蓮縣政府為會同開具財產清冊之人。
程序費用由相對人負擔。
    理  由
一、聲請意旨略以：聲請人為相對人之妹，相對人因診斷為植物
    人狀態，長期臥床不能言語，不能處理自己事務，經本院以
    93年度禁字第11號裁定宣告為禁治產人。因原監護人即相對
    人之母姜茂芬現已年邁，領有中度身心障礙證明，現住機構
    ，全時需人照顧，已不適任監護人之職務，爰依民法第1106
    之1條、第1113條規定，聲請改定由聲請人擔任相對人之監
    護人，指定關係人花蓮縣政府為會同開具財產清冊之人等語
    ，並聲明如主文第1項、第2項所示。
二、按民法總則中華民國97年5月2日修正之條文施行前，已為禁
    治產宣告者，視為已為監護宣告，於修正施行後，適用修正
    後之規定，民法總則施行法第4條第2項定有明文。而上開97
    年5月2日修正之條文，業於98年11月23日施行。又按有事實
    足認監護人不符受監護人之最佳利益，或有顯不適任之情事
    者，法院得依前條第1項聲請權人之聲請，改定適當之監護
    人，不受第1094條第1項規定之限制，民法第1106條之1第1
    項定有明文，且上開規定依同法第1113條規定亦準用於成年
    人之監護。
三、經查，聲請人上開主張，業據其提出本院93年度禁字第11號
    裁定、姜茂芬身心障礙證明、戶籍謄本、親屬系統表、同意
    書在卷可查，並經本院調取本院93年度禁字第11號、105年
    度監宣字第22號案卷查對無訛，足堪認定為真實。又相對人
    之登記監護人原為其母姜茂芬，而姜茂芬已因失智症等病症
    ，經本院以110年度監宣字第213號宣告為受監護宣告人，此
    有本院110年度監宣字第213號裁定附卷可查，並經本院調取
    該案卷查對無訛，故姜茂芬顯已不適任本件受監護宣告人之
    監護人，本件聲請於法並無不合。又本院囑託維安社會工作
    師事務所訪視聲請人及相對人，據覆略以：相對人目前於部
    立花蓮醫院護理之家，過去主要由其母為主要照顧者與聯繫
    人，但隨著相對人母親年邁與認知功能退化，即由聲請人擔
    任機構聯絡人至今，雖多質疑機構之照顧，但幾乎每日前去
    探視，評估相對人受照顧狀況佳。聲請人長期在母親旁共同
    協助與承擔，對於相對人與相對人母親狀況瞭解，且有意願
    擔任相對人之監護人。目前聲請人須同時照顧相對人與相對
    人母親，難以從事正職工作，擔憂往後照顧費用問題，過往
    聲請人較易因照顧工作出現焦慮與難有彈性思考之情形，但
    考量聲請人面對相對人與相對人母親之照顧工作，其負荷與
    經濟壓力大，但目前尚能維持與各機構合作，評估聲請人照
    顧能力尚可。聲請人雖工作與收入不穩定，但身心狀況尚可
    ，對於相對人之照顧與生活狀況瞭解，且有積極意願，過往
    無不利相對人之事由，評估建議由聲請人擔任相對人之監護
    人等語，此有維安社會工作師事務所成年人之監護宣告案件
    之訪視評估報告在卷可查（見本院卷第59頁至第68頁）。故
    本院審酌上情，認聲請人具備擔任監護人之意願與能力，目
    前相對人現受照顧狀況良好，考量相對人已無其他最近親屬
    ，如能延續既有照顧模式，符合受監護宣告人之最佳利益。
    故聲請人聲請本件選定其為監護人，核無不當，應予准許。
    並考量相對人除聲請人外並無其他適任之最近親屬，且經徵
    詢主管機關花蓮縣政府之意見，花蓮縣政府以111年3月28日
    府社福字第1110060168號函表明同意擔任會同開具財產清冊
    之人（見本院卷第93頁），爰依聲請選定聲請人為相對人之
    監護人，並指定關係人花蓮縣政府為會同開具財產清冊之人
    ，裁定如主文第1項、第2項所示。
四、此外，聲請人既經本院選定為監護人，依民法第1112條規定
    ，應負責護養療治相對人之身體及妥善為財產管理之職務。
    又依民法第1113條準用同法第1099條之規定，於監護開始時
    ，監護人對於受監護宣告之人之財產，應會同關係人花蓮縣
    政府於2個月內開具財產清冊並陳報本院，併此敘明。
五、依家事事件法第164條第2項、第97條，非訟事件法第24條第
    1項，裁定如主文。
中　　華　　民　　國　　111 　年　　5 　　月　　12　　日
                  家事法庭    法  官    何効鋼
以上正本係照原本作成。
如對本裁定抗告，須於裁定送達後10日之不變期間內，向本院提
出抗告狀，並繳納抗告費新臺幣1,000元。
中　　華　　民　　國　　111 　年　　5 　　月　　12　　日
                              書記官    蔡昀蓁